【裁判字號】    92,訴,629
【裁判日期】    920512
【裁判案由】    準強盜
【裁判全文】
臺灣臺中地方法院刑事判決                          九十二年度訴字第六二九號
    公  訴  人  臺灣臺中地方法院檢察署檢察官
    被      告  丙○○
                乙○○
    共      同
    指定辯護人  本院公設辯護人  丁○○
右被告等因準強盜案件，經檢察官提起公訴（九十二年度偵字第二四九號），本院判
決如左：
    主  文
丙○○、乙○○均無罪。
    理  由
一、公訴意旨略以：被告丙○○、乙○○二人共同基於意圖為自己不法所有之犯意聯
    絡，於民國九十一年十一月二日二十三時三十分許，由被告丙○○騎乘機車，其
    後搭載被告乙○○，攜帶類似水溝蓋之廢鐵，至臺中縣太平市○○路四三五巷對
    面甲○○所經營之「資源回收場」，向甲○○兜售收購上開類似水溝蓋之廢鐵遭
    拒後，遂由被告丙○○趁被告乙○○仍與甲○○商議所製造出來之機會，轉身進
    入江峻濃之屋內，著手竊得甲○○置放於其西褲口袋之皮夾一個，並取出該皮夾
    內新臺幣（下同）一萬九千一百元現金，適為屋外之甲○○發現並入屋內制止，
    被告丙○○為防護贓物遂當場以強暴方式與甲○○發生拉扯，斯時，被告乙○○
    亦為防護贓物，竟持類似球棒一支，進入屋內先朝甲○○之後肩部重擊一下後，
    見甲○○轉頭仍未倒地，遂再重擊甲○○頭部二下，致使甲○○當場昏倒在地，
    經約五分鐘後，甲○○甦醒並至臺中縣太平市○○路呼救，經附近鄰居將其送往
    國軍臺中總醫院急救而受有頭部外傷併腦震盪及頭皮下血腫、左肩挫傷之傷害。
    至被告丙○○、乙○○二人則迅速共乘機車逃離現場，並將強盜所得之現金朋分
    飲酒花用殆盡。因認被告丙○○、乙○○二人所為係共犯刑法第三百二十九條之
    準強盜罪，應依同法第三百二十八條第一項之規定論處等語。
二、按犯罪事實應依證據認定之，無證據不得推定其犯罪事實；又不能證明被告犯罪
    者，應諭知無罪之判決，刑事訴訟法第一百五十四條、第三百零一條第一項分別
    定有明文。次按事實之認定，應憑證據，所謂證據，須適於為被告犯罪事實之證
    明者，始得採為斷罪資料，如未能發現相當證據，或證據不足以證明，自不能以
    推測或擬制之方法以為裁判基礎；又認定不利於被告之事實，須依積極證據，苟
    積極證據不足為不利於被告事實之認定時，即應為有利於被告之認定，更不必有
    何有利之證據，最高法院五十三年臺上字第二七五０號、三十年上字第八一六號
    、四十年臺上字第八六號分別著有判例可資參照。又按刑法第三百二十九條所定
    之竊盜以強盜論者，係指竊盜因防護贓物、脫免逮捕或湮滅罪證，而當場施以強
    暴脅迫者而言，若於行竊時，復以強暴脅迫手段奪取他人之物為己有，則本質上
    已純屬強盜行為，即應逕論以強盜之罪（最高法院二十五年上字第一五二０號判
    例意旨參照）。再按刑法第三百二十九條係規定：「竊盜或搶奪，因防護贓物、
    脫免逮捕或湮滅罪證，而當場施以強暴脅迫者，以強盜論」，如具備本條特別構
    成要件者，即應以強盜論罪，不能更論以竊盜或搶奪之罪。其因防護贓物、脫免
    逮捕或湮滅罪證，而當場施以強暴脅迫之行為，不獨立構成犯罪。是本條之罪，
    應屬單純之一罪，而非屬結合二個以上獨立可以致罪之行為俾成一體之結合【最
    高法院二十四年七月總會議決議（五六）參見】。是以刑法第三百二十九條之以
    強盜論，僅以強盜罪相當條文處罰之意，非專以刑法第三百二十八條第一項之強
    盜論，故該法條並無變更問題。
三、本件公訴人認被告丙○○、乙○○二人所為係共犯刑法第三百二十九條之準強盜
    罪，應依同法第三百二十八條第一項之規定論處，無非係以右揭事實，業據被告
    乙○○於警詢時供認不諱；另訊據被告丙○○固坦承當日竊取甲○○皮包一情不
    諱，惟矢口否認有準強盜犯行，辯稱：是我偷偷跑進去偷，看到他的皮夾放在椅
    子上，就把皮夾裡面的錢拿出來，錢要拿走時，看到乙○○與甲○○不知何事打
    起來，我把何拉開，因會害怕就騎機車載乙○○走了云云。惟查：（一）右開犯
    罪事實，業據被害人甲○○於警詢時及檢察官偵查中指訴綦詳，再對照國軍台中
    總醫院附設民眾診療服務處出具之診斷證明書上載明被害人甲○○所受之傷勢為
    頭部外傷併腦震盪及頭皮下血腫、左肩挫傷之傷害，與其偵查中所稱被告乙○○
    係持類似球棒一支，進入屋內先朝其後肩部重擊一下後，嗣其轉頭再重擊伊頭部
    二下等語相符合。（二）而同案被告乙○○於警詢中所稱：我與丙○○一同前往
    甲○○所有之資源回收場要賣物品給他，因價錢不何理，我便與甲○○發生口角
    ，丙○○便到房間內拿甲○○褲子裡的錢，當時甲○○發現丙○○拿他的錢，便
    順手拿起屋內棒球棍要阻止丙○○的行為，結果我搶下甲○○手中的棒球棍往他
    的身上打下去，我就和丙○○一起離開等語，雖被告乙○○於警詢中所言仍有避
    重就輕情形，然已足徵當時丙○○竊得甲○○之金錢而為其所發現之時，雙方間
    至少確有爭執拉扯之行為，否則甲○○何須順手拿起屋內棒球棍要阻止丙○○。
    是被告丙○○上開所辯，顯係事後卸責之詞，不足採信。此外，復有國軍台中總
    醫院附設民眾診療服務處之診斷證明書一紙在卷可稽，為其論據。惟訊據被告丙○○、乙○○二人則均堅決否認有何準強盜之犯行，被告丙○○辯稱：伊只是竊
    盜，伊並沒有強盜，伊進去偷錢，出來時正好乙○○與甲○○在打架，伊進去偷
    錢與乙○○打甲○○並沒有關係，伊偷錢時，甲○○跟本沒有看到云云。另被告
    乙○○則辯稱：丙○○偷錢時伊並不知情，事前也不知道丙○○要偷錢，伊確實
    有拿鋁棒打被害人三下，但伊會毆打被害人是因為伊與被害人發生口角，伊與丙○○的本意是要拿廢鐵去賣甲○○，並不是要偷錢，伊毆打甲○○純粹是看甲○○不爽，丙○○偷東西與伊毆打甲○○是二件事云云。
四、本院查：訊據被害人甲○○於警、偵訊中及本院審理時分別陳稱：「－－－隨即
    丙○○即跑進我私人之辦公室（工寮）欲取走我放置於床頭旁之椅子上之長褲，
    當時我覺得苗頭不對，我已跟在後，我當場撞見丙○○已拿走我長褲左口袋之新
    臺幣一百元置於自己口袋內，並欲拿走我長褲右後口袋之皮夾（內有現金新臺幣
    一萬九千元整），我隨即做出反抗與他拉扯約一分鐘，但丙○○不從，似要強取
    ，我左背部遭類似棒球棍重擊－－－－（以上見九十一年十一月六日偵訊（調查
    ）筆錄」；「－－－－我叫他（指乙○○）自行打算，林不甘願就跑進我回收廠
    的屋內，去翻我的褲子的口袋，當時我正與何講話，他（指丙○○）趁我不注意
    時跑進去，結果被我瞄到，我就趕快進屋看到他手裏正拿我的皮包，要拿皮包內
    的錢，我就跟林發生拉扯搶皮包，何自我後方進屋，我不知道，他拿了一支鋁棒
    從我後方敲我的後肩部，我轉頭時，何再從我的頭部用鋁棒又敲了兩棒，我就暈
    倒了不知道情況了，之後大約五分鐘，我醒了發現皮包內的錢都不見了，皮包丟
    在桌子上，－－－（以上見九十二年一月十日檢察官訊問筆錄）」；「當天我沒
    有喝酒，我已經入睡了，當時已經晚上十一點多，把我叫起來，說他（指乙○○
    有貨要賣我，我看到他的機車上，有三塊水溝蓋，他說要賣我，我說我不可以買
    公物，我說這是犯法的。我並沒有拿球棒要打被告。球棒是我的。球棒是鋁製的
    。當天被告二人把我叫起來，我只穿著內褲，我說我不要買水溝蓋，乙○○說，
    如果我不跟他買，他沒有錢怎麼辦，當時，我與乙○○在外面談，丙○○到裡面
    偷錢，至於乙○○是否有看到丙○○偷錢或是否事先知情，我並無法確定。我與
    乙○○對話時，我背對著門口，所以丙○○入屋時，我並沒有看到。過了大約二
    、三秒鐘，我原本與乙○○在講話，有聽到屋內有翻動物品的聲音，我有餘光，
    有看到丙○○在偷我的皮包，所以我跑進去，要把錢搶回來，所以我與丙○○發
    生拉扯，這時候，乙○○跟隨在我的後面進屋，我不知道他也進屋，乙○○拿了
    屋內牆角的鋁棒，從我的背後敲了一下，我覺得很難受，我就把錢放掉，不打算
    搶回來，我回頭，乙○○又從我頭部敲了一下，頭骨沒有破裂，但是，造成我有
    腦震盪的現象，接著，又從我的頭部敲了一下，我總共被敲打了三下，這時候，
    我就倒地，被告二人把我的錢搶走，水溝蓋丟在我家。－－－－（以上見本院九
    十二年四月二十八日審判筆錄）」等語。綜上由被害人甲○○前後多次之陳述可
    知，被告丙○○於進入被害人甲○○之屋內正欲拿取甲○○之皮包時，即為被害
    人甲○○所發現，被害人甲○○亦迅即進入屋內阻止，致與被告丙○○發生拉扯
    皮包，是以被告丙○○於下手拿取被害人甲○○之財物時，顯係已遭被害人所發
    現，且當時財物亦未移入被告丙○○之管領力範圍內無誤（此部分經本院詳予詢
    之被害人亦陳稱：「－－我當時餘光掃到時，我是先看到丙○○伸手進我的褲子
    裡面搜東西，我進屋時，丙○○已經把皮包拿在他的手上－－」；「－－我原本
    與乙○○在講話，有聽到屋內有翻動物品的聲音，我有餘光，有看到丙○○在偷
    我的皮包，所以我跑進去，要把錢搶回來，所以我與丙○○發生拉扯，這時候，
    乙○○跟隨在我的後面進屋，我不知道他也進屋，乙○○拿了屋內牆角的鋁棒，
    從我的背後敲了一下，我覺得很難受，我就把錢放掉，不打算搶回來，我回頭，
    乙○○又從我頭部敲了一下－－」等詞，見本院同上審判筆錄）。足認本件被告
    丙○○、乙○○二人顯係於正欲行竊時（即指被害人甲○○與被告丙○○拉扯皮
    包時），復以強暴手段致使被害人甲○○達於不能抗拒之地步，而強取他人之物
    為己有，從而被告二人對於被害人甲○○之行為即應逕論以（加重）強盜之罪（
    最高法院二十五年上字第一五二０號判例意旨參照）。此外，復查無其他積極證
    據足資證明被告二人有何如公訴人所起訴之準強盜之犯行，不能證明被告二人犯
    罪，揆諸首揭說明，自應諭知被告丙○○、乙○○二人為無罪之判決。
五、至被告二人所另共同涉犯之刑法第三百三十條之加重強盜罪【即攜帶兇器（指鋁
    棒），於夜間侵入住宅，以強暴至使不能抗拒，而取他人之物罪（因本案無法以
    變更起訴法條之方式，改論處被告二人所為之加重強盜犯行）】，則應由檢察官
    另行依法處理，併此敘明。
據上論斷，應依刑事訴訟法第三百零一條第一項，判決如主文。
本案經檢察官藍獻榮到庭執行職務。
中      華      民      國      九十二      年      五    月    十二    日
                                  臺灣臺中地方法院刑事第六庭
                                      法  官  許  旭  聖
右正本證明與原本無異。
如不服本判決，應於判決送達後十日內向本院提出上訴狀（應附繕本），上訴於
臺灣高等法院臺中分院。
                                      書記官
中      華      民      國      九十二      年      五    月    十二    日


司法院資訊處製作；財團法人民間司法改革基金會備份。
